【裁判字號】    98,簡,186
【裁判日期】    981119
【裁判案由】    扣繳稅款
【裁判全文】
高雄高等行政法院裁定
                                       98年度簡字第186號
原      告  甲○○
被      告  財政部臺灣省南區國稅局
代  表  人  乙○○  局長
上列當事人間扣繳稅款事件，原告不服財政部中華民國98年6月
26日台財訴字第09813501160號訴願決定，提起行政訴訟，本院
裁定如下：
    主  文
原告之訴駁回。
訴訟費用由原告負擔。
    理  由
一、按起訴不備其他要件，且其情形又不能補正者，行政法院應
    以裁定駁回之，行政訴訟法第107條第1項第10款定有明文。
    又按行政訴訟法第4條第1項規定：「人民因中央或地方機關
    之違法行政處分，認為損害其權利或法律上之利益，經依訴
    願法提起訴願而不服其決定，或提起訴願逾3個月不為決定
    ，或延長訴願決定期間逾2個月不為決定者，得向高等行政
    法院提起撤銷訴訟。」故提起撤銷訴訟，以經過合法之訴願
    程序為前提要件，其未經合法之訴願程序，遽行提起行政訴
    訟，自非法之所許。另按「受理訴願機關認為訴願書不合法
    定程式，而其情形可補正者，應通知訴願人於20日內補正。
    」「訴願事件有左列各款情形之一者，應為不受理之決定：
    一、訴願書不合法定程式不能補正或經通知補正逾期不補正
    者。．．．。」則分別為訴願法第62條及第77條第1款所明
    定。
二、本件原告係根源投資有限公司（下稱根源公司）負責人，為
    所得稅法之扣繳義務人，根源公司於民國94及95年度分別給
    付非中華民國境內居住之個人陳保壽薪資所得94年度新臺幣
    （下同）240,900元、95年度230,100元及沈君弦薪資所得94
    年度546元及28,100元、95年度75,000元，應扣繳稅款48,18
    0元、46,020元及109元、5,620元及15,000元，未依規定辦
    理扣繳，經被告查獲，乃命其補繳應扣未扣稅款及補報扣繳
    憑單。原告不服，申經復查未獲變更，提起訴願，經訴願決
    定不受理，遂提起本件行政訴訟。原告起訴意旨謂：按所得
    稅法第7條第2項第1款規定及司法院釋字第198號解釋，須納
    稅義務人在中華民國境內有住所，並有經常居住之事實，縱
    於一課稅年度內未居住滿183天，亦應認為其為「中華民國
    境內之個人」，即具備「住所」之主觀事實及「經常居住」
    之客觀事實，應辦理結算申報，納稅義務人不可主張僅適用
    就源扣繳而免除結算申報，有最高行政法院71年判字第1439
    號判例可稽。本件納稅義務人陳保壽及沈君弦皆受僱根源公
    司國外投資部，經年在美國各地尋找投資機會，除受領當地
    薪資外，並接受臺灣境內勞務報酬為事實。被告僅就除戶登
    記主觀認定，並未顧及「客觀居住」事實之要件，然該2人
    在臺灣設有戶籍，其間雖經常居住國外而被戶政機關逕行遷
    出戶籍，然而亦有入出境紀錄可稽，且在境內有受領勞務報
    酬、有親屬，此具備「經常居住」客觀居住事實，因此2人
    應符合「中華民國境內居住之個人」要件，應適用辦理結算
    申報，被告認應就源扣繳方式，即非適法云云，資為爭議。
    並聲明求為判決撤銷訴願決定及原處分。
三、經查，原告不服被告98年3月24日南區國稅法二字第0980054
    212號復查決定書，向財政部提起訴願，然該訴願書未載明
    理由，僅載「．．理由書俟整理後補送」等語，經財政部以
    98年5月12日台財訴字第09800234860號函請原告於文到20日
    內補正，函內並敘明「逾期即為不受理之決定」。上開函文
    經訴願機關採郵務送達方式，而郵務人員於98年5月13日將
    上開函文送達原告收受，此有送達證書附於訴願卷可佐，洵
    堪認定。本件原告迄未補正訴願書之理由，依上開說明，原
    告訴願書內容即屬不合法定程式，按首揭訴願法第62條及第
    77條第1款之規定，訴願書不合法定程式不能補正或經通知
    補正逾期不補正者，訴願機關得不予受理。準此，財政部以
    98年6月26日台財訴字第09813501160號訴願決定，從程序上
    為訴願不受理之決定，揆諸首揭規定，並無不合。
四、綜上所述，原告提起訴願之程式既有欠缺，經訴願機關財政
    部依訴願法第62條規定命補正後，因原告逾期未補正，乃依
    同法第77條第1款規定為訴願不受理之決定，於法並無違誤
    。則原告未經合法之訴願，復行提起本件撤銷訴訟，揆諸首
    開所述，即屬於法不合，應予駁回。
五、又依程序不合，實體不究之原則，原告之訴，既因程序不合
    法而予駁回，其所為實體上之主張，自毋庸再予審論，併予
    敘明。
六、依行政訴訟法第107條第1項第10款、第104條、民事訴訟法
    第95條、第78條，裁定如主文。
中    華    民    國    98    年    11    月   19     日
              高雄高等行政法院第四庭
                              法  官  蘇  秋  津
以上正本係照原本作成。
如不服本裁定，應於送達後10日內，向本院提出抗告狀並表明抗
告理由，如於本裁定宣示後送達前提起抗告者，應於裁定送達後
10日內補提抗告理由書（須按他造當事人人數附繕本）。
中    華    民    國    98    年    11    月   19     日
                              書記官  洪  美  智
附註:
行政訴訟法第235條（第1項、第2項）:
對於適用簡易程序之裁判提起上訴或抗告，須經最高行政法院之
許可。
前項許可，以訴訟事件所涉及之法律見解具有原則性者為限。


司法院資訊處製作；財團法人民間司法改革基金會備份。
